【裁判字號】    98,聲再,33
【裁判日期】    980629
【裁判案由】    聲請再審
【裁判全文】
臺灣板橋地方法院刑事裁定              98年度聲再字第33號
聲  請  人
即  被  告  甲○○
選任辯護人  謝生富  律師
上列被告因業務侵占等案件，對於本院中華民國98年5 月22 日
確定判決（97年度訴字第5068號），聲請再審，本院裁定如下
    主  文
再審之聲請駁回。
    理  由
一、本件再審聲請意旨略以：(一)本案被告於98年4 月20日具狀聲
    明上訴，雖未敘述具體理由，然於98年4 月25日已具補上訴
    理由狀，補充敘述第一審所憑之帳款單據殘缺不全，致認定
    事實有誤，應請重新查明帳務情形，以明真相等具體主張，
    即已敘述請求第二審調查之具體方法。惟第二審判決，竟以
    上訴人未依憑證卷資料，明確指出原審法院所為證據證明力
    之判斷如何違背經驗、論理法則，或提出新事證或表明原審
    法院有何採証認事、用法或量刑足以影響判決本旨之不當或
    違法，顯有違反刑事訴訟法第361 條第2 項規定上訴書狀所
    應具備之，「具體理由」未合，其上訴即屬違背法律上之程
    式，逕予判決駁回上訴，顯然違反上揭第二審程序係「第二
    個第一審」之覆審特性。(二)查被告甲○○自96年3 月27日至
    96 年8月27日止係合夥事業之負責人，並非合夥之會計人員
    。其間，告訴人吳李忠每月均查帳一、二次，均未有帳目不
    符情事，業據被告迭經於偵查及第一審審判中堅稱在卷，並
    為告訴人及林芳春所不否認，足認合夥人按月查帳，並於98
    年8 月27日合夥結束時，會帳完竣，並無差錯之事實。而吳
    成偉繳交消費款係在96年4 月2 日，吳幸霖繳納入股會費係
    在96年6 月14日至7 月間，可知，吳成偉及吳幸霖二人之繳
    款時間均在被告甲○○擔任合夥人負責人之期限內。是則，
    縱然告訴人至96年11月間認為被告帳款不清，疑有將收款入
    己之情事，要屬合夥間債權債務等帳目之清理與結算問題，
    無從認定被告有刑法上會計人員業務侵占刑責，故第一、二
    審判決，顯然疏漏，足生影響於判決甚明。(三)次查，第一、
    二審判決所憑之證物收支明細表、績效會員登錄表及現金帳
    ，均屬片段、瑣碎、備忘性質之「便條」，欠缺帳目與帳冊
    應有之收支完整性、記載連貫性、總帳與分類帳銜接性、收
    支平衡性、損益平衡性、資產負債平衡性等型式與實質之要
    件，不具帳目與帳冊之效用，無從據以識別款項之來龍去脈
    ，自無從據以證明被告是否有易持有為所有之事實。又證人
    林芳春係證述其曾向吳成偉收款後交給被告之事實；證人吳
    幸霖係證述伊繳交10萬元之事實，然就合夥內部如何收支及
    被告是否易持有為所有而侵占，則未能證述其事實足見告訴
    人所提殘缺不全之「便條」與上開證人之證言僅能表達因資
    料不全而發生懷疑之事實。然此乃合夥內部帳目清理與結算
    問題，並非會計人員是否侵占問題。綜上可知，上開物證與
    人證皆不足以證明被告業務侵占犯行，依證據裁判原則，自
    應為被告有利之認定，乃第一、二審就此情形，何以不為被
    告有利之認定，皆未敘明其理由，顯有就足生影響於判決之
    證據漏未審酌之情形。(四)再查，供述證據，足證被告係合夥
    負責人，並非會計人員，合夥因無完整帳冊致無法理清帳目
    ，告訴人僅因懷疑而提出告訴，故屬帳目清算問題，尚不足
    以證明被告係會計人員而涉有業務侵占之事實。足認第一、
    二審就此足生影響於判決之重要證據有漏未審酌之情形。(五)
    最後有新發現之96年3 月27日簽訂之合夥契約書、96年8 月
    28 日 簽訂之合夥契約書及被告98年3 月11日親筆所書答辯
    文書，本案既發現上開新證據，足認被告應受無罪之判決，
    依法自得為聲請再審原因。是本案確定判決具有上開再審原
    因，懇請准許再審之聲請等語。
二、按「有罪之判決確定後，有左列情形之一者，為受判決人之
    利益，得聲請再審：一、原判決所憑之證物已證明其為偽造
    或變造者。二、原判決所憑之證言、鑑定或通譯已證明其為
    虛偽者。三、受有罪判決之人，已證明其係被誣告者。四、
    原判決所憑之通常法院或特別法院之裁判已經確定裁判變更
    者。五、參與原判決或前審判決或判決前所行調查之法官，
    或參與偵查或起訴之檢察官，因該案件犯職務上之罪已經證
    明者，或因該案件違法失職已受懲戒處分，足以影響原判決
    者。六、因發現確實之新證據，足認受有罪判決之人應受無
    罪、免訴、免刑或輕於原判決所認罪名之判決者。」刑事訴
    訟法第420 條第1 項定有明文。而該條第1 項第6 款所謂發
    見確實之新證據，係指該證據於事實審法院判決前已經存在
    ，為法院、當事人所不知，不及調查斟酌，至其後始行發見
    ，且就證據本身形式上觀察，固不以絕對不須經過調查程序
    為條件，但必須顯然可認為足以動搖原有罪確定判決，而為
    受判決人無罪、免訴、免刑或輕於原判決所認罪名之判決者
    為限。故受理聲請再審之最後事實審法院，應就聲請再審理
    由之所謂「新證據」，是否具備事實審判決前已經存在，為
    法院、當事人所不知，事後方行發見之「嶄新性」，及顯然
    可認足以動搖原有罪確定判決，應為無罪、免訴、免刑或輕
    於原判決罪名之「顯然性」二要件，加以審查，為判斷應否
    准予開始再審之準據（最高法院85年度臺抗字第308 號、93
    年度臺抗字第98號裁定意旨參照）。而所謂「漏未審酌」，
    係指第二審法院判決前已發現而提出之證據，未予審酌而言
    ，如第二審法院依調查之結果，本於論理法則、經驗法則取
    捨證據認定事實，而就被捨棄之證據，已於理由內敘明其捨
    棄之理由者，即非屬之。又按法院認為無再審理由者，應以
    裁定駁回之，同法第434 條第1 項亦有明定。
三、經查：
  (一)本件聲請人即被告甲○○，經本院於98年3 月25日以97年度
    訴字第5068號判決有罪，又被告上訴後，復經臺灣高等法院
    於98年5 月22日以98年度上訴字第2052號上訴駁回確定等情
    ，此有上開判決書影本1 份及聲請人之臺灣高等法院被告前
    案紀錄表各1 份在卷可稽，業經本院調閱上開刑事卷宗，核
    閱無誤。
  (二)又有罪之判決確定後，為受判決人之利益聲請再審，必其聲
    請之理由合於刑事訴訟法第420 條第1 項所定情形之一及第
    421 條有足以影響於判決之重要證據漏未審酌者，始准許之
    。本件聲請人所述其自96年3 月27日至96年8 月27 日 止係
    合夥事業之負責人，並非合夥之會計人員，且供述證據，亦
    足證被告係合夥負責人，告訴人認為被告帳款不清，疑有將
    收款入己之情事，要屬合夥間債權債務等帳目之清理與結算
    問題，無從認定被告有刑法上會計人員業務侵占刑責，又原
    判決所憑之物證與人證皆不足以證明被告業務侵占犯行，依
    證據裁判原則，自應為被告有利之認定，乃原審就此情形，
    何以不為被告有利之認定，皆未敘明其理由，而認第一、二
    審就此足生影響於判決之重要證據有漏未審酌之情形云云，
    惟查聲請人所提之相關事證，均係該件審理時已存在於卷內
    ，當時既均曾由法院加以斟酌，並於原確定判決中詳述其論
    斷取捨之相關過程與依據，則原確定判決法院依調查之結果
    ，本於論理法則、經驗法則對如何認定被告即聲請人犯罪，
    事證如何取捨，均已於理由中說明甚詳，核無不合，聲請人
    所舉各項理由均不符合刑事訴訟法第421 條所謂重要證據漏
    未審酌之聲請再審事由要件。而聲請人所提之96年3 月27日
    簽訂之合夥契約書、96年8 月28日簽訂之合夥契約書及被告
    98年3 月11日親筆所書答辯文書既係原確定判決前已經存在
    ，為聲請人所明知，並經原確定判決予以認定，非事實審法
    院於判決前未經發現或不及調查者，準此，其自不屬前述之
    「嶄新性」證據，亦顯然不足以動搖原判決，而使受判決人
    受無罪、免訴、免刑或輕於原判決所認罪名之判決，是聲請
    人前揭指述顯亦與刑事訴訟法第420 條第1 項第6 款關於「
    確實之新證據」之規定要件不符，揆諸首揭說明，其聲請自
    無理由，應予駁回。至於聲請人所指第二審判決以上訴違背
    法律上之程式逕予判決駁回上訴，顯然違反第二審程序係「
    第二個第一審」之覆審特性，核與本件是否有再審理由無涉
    ，併此敘明。
四、綜上所述，本件聲請人據以聲請再審之理由尚難成立，應依
    刑事訴訟法第434 條之規定，裁定如主文。
中    華    民    國    98    年     6    月    29    日
                  刑事第七庭  審判長法  官  戴嘉清
                                    法  官  陳信旗
                                    法  官  林晏鵬
以上正本證明與原本無異。
如不服本裁定，應於送達後5 日內向本院提出抗告狀。
                                    書記官  陳映孜
中    華    民    國    98    年    6     月    30    日


司法院資訊處製作；財團法人民間司法改革基金會備份。
